臺北高等行政法院判決　　　　　　　　　　　　　　　九十三年度簡字第一三八號
　　原　　　告　劉張悌即臺北市.
　　被　　　告　臺北市政府
　　代　表　人　甲○○市長）.
右當事人間因就業服務法事件，原告不服行政院勞工委員會中華民國九十二年九月十
日勞訴字第○九二○○三六五九二號訴願決定，提起行政訴訟。本院判決如左：
    主  文
原告之訴駁回。
訴訟費用由原告負擔。
    事  實
緣原告劉張悌即臺北市私立長春藤老人養護所於民國（下同）九十一年十月起僱用逃
逸之菲律賓籍外國人ＢＡＲＲＩＥＮＴＯＳＳＡＲＡＨＪＥＡＮ君（下稱Ｂ君）於其
所經營之養護所（地址：台北市○○區○○路一○八巷二號一樓）內從事監護及清潔
打掃之工作，經台南縣警察局新化分局於九十二年二月二十六日當場查獲，該分局遂
於九十二年三月六日以南縣化警外字第○九二○○○○三二四號函移由被告台北市政
府審查屬實，乃依就業服務法第五十七條第一款及第六十三條第一項規定，於九十二
年五月三十日以府勞二字第○九二○八六一九三○○號違反就業服務法罰鍰案件處分
書處原告罰鍰新台幣十五萬元整。原告不服，提起訴願，旋遭駁回，遂向本院提起行
政訴訟，茲摘敘兩造訴辯意旨如左：
壹、原告起訴主張略謂：
一、聲明：訴願決定及原處分均撤銷。
二、理由：
(一)、查Ｂ君於九十一年十月為原告之看護所住客聘為一對一專職看護，至九十二年元
    月上旬，該住客往生，Ｂ君稱居留期未滿，等待轉換雇主期間要求暫居原告處所
    ，因此與原告無聘僱勞務關係，且聘僱Ｂ君之住客家人均居住國外，期間聘僱之
    薪資給付均委託原告代為支付，並非由原告出資給付，合先敘明。
(二)、次查九十二年二月二十六日，台南縣警察局新化分局至原告處所尋找Ｂ君時，Ｂ
    君僅停留原告處所，無從事任何勞務工作，更無聘僱關係存在。新化分局專程北
    上察訪該名勞工，應係Ｂ君與同鄉結怨遭挾怨檢舉。原告基於同情同意Ｂ君於回
    國前暫居原告處所並免費供應食宿純係為社會安定盡心力，遭此重罰並不合理。
貳、被告答辯主張略謂：
一、聲明：
(一)、駁回原告之訴。
(二)、訴訟費用由原告負擔。
二、理由：
(一)、按聘僱外國人工作，不得妨礙本國人之就業機會、勞動條件、國民經濟發展與社
    會安定。除該法另有規定外，外國人未經雇主申請許可，不得在中華民國境內工
    作，為政策上之需求。故針對聘僱外國人從事工作，立法採申請許可制，此揆諸
    同法第四十二條之規定亦明。原告如需聘僱外國人從事工作，應依法申請許可，
    且人民亦不得以其不知法律而執為違法行為免罰之依據，合先敘明。
(二)、次查原告於九十一年十月初至九十二年二月二十六日止，非法聘僱Ｂ君於原告所
    設之養護所從事監護及清潔打掃之工作，嗣於九十二年二月二十六日為臺南縣警
    察局新化分局查獲屬實，有原告及該名外勞之偵訊（調查）筆錄及原告九十二年
    四月十四日陳述意見書可稽，違法事實洵堪認定。
(三)、依據行政院勞工委員會九十一年九月十一日勞職外字第○九一○二○五六五五號
    函解釋「有無聘僱關係，應依客觀具體事實認定，如該外國人有勞務提供，而該
    自然人或法人對之有指揮監督關係，或有勞務報酬之約定者，則難辭無聘僱關係
    存在。」本件原告及Ｂ君於其所簽認之偵調（調查）筆錄中皆承認外勞確實有勞
    務之提供，而原告亦有支付薪資之事實，準此，原告違反規定，洵堪認定。原告
    雖於起訴狀中稱具與Ｂ君並無聘僱關係，且其所支付之薪資係為Ｂ君在國外之家
    人所委託代付，請求撤銷原處分云云，與警局檢送之相關證物及前開法令規定大
    相逕庭，恐係為卸責之辭，無足採信，基此，被告所為之原處分自為適法。綜上
    所陳，原告違法事實至為明顯，被告之處分於法自無不當及違誤。
    理  由
一、按「為保障國民工作權，聘僱外國人工作，不得妨礙本國人之就業機會、勞動條
    件、國民經濟發展及社會安定。」「任何人不得非法容留外國人從事工作。」「
    雇主聘僱外國人不得有下列情事：一、聘僱未經許可、許可失效或他人所申請聘
    僱之外國人。．．．」、「違反第四十四條或第五十七條第一款．．．規定者，
    處新臺幣十五萬元以上七十五萬元以下罰鍰。」分別為就業服務法第四十二條、
    第四十四條、第五十七條第一款及第六十三條第一項所明定。次按「查『就業服
    務法』（以下簡稱本法）第四十四條規定：『任何人不得非法容留外國人從事工
    作。』係指『自然人或法人』與外國人間雖無聘僱關係，但有未依本法及相關法
    令規定申請許可，即容許外國人停留於某處所為其從事勞務提供或工作事實之行
    為而言。若二者間具聘僱關係，則為本法第五十七條第一款之『聘僱未經許可、
    許可失效或他人所申請聘僱之外國人。』所規範。又上開有無聘僱關係，應依客
    觀具體事實認定，如該外國人有勞務提供，而該自然人或法人對之有指揮監督關
    係，或有勞務報酬之約定者，則難辭無聘僱關係存在。」復為勞工委員會九十一
    年九月十一日勞職外字第○九一○二○五六五五號令解釋有案。該函意旨與經驗
    、論理法則無違，本院自得為採證論述之理由，先此敘明。
二、查本件原告於九十一年十月起僱用逃逸之菲律賓籍外國人Ｂ君，於其所經營之「
    台北市私立長春藤老人養護所」（地址：台北市○○區○○路一○八巷二號一樓
    ）內從事監護及清潔打掃之工作，案經台南縣警察局新化分局於九十二年二月二
    十六日當場查獲，經警訊原告及該外勞皆坦承上情不諱，此有原告及該名外勞之
    偵訊 (調查）筆錄附卷可稽。該分局遂於九十二年三月六日以南縣化警外字第○
    九二○○○○三二四號函移由被告台北市政府審查屬實，台北市政府據以科處罰
    鍰新台幣十五萬元，核與前揭法條之規定洵無不合。
三、雖原告主張：Ｂ君僅停留原告處所，無從事任何勞務工作，更無聘僱關係存在云
    云，惟稽之卷附外勞B君之偵訊（調查）筆錄，其自承略以「我於二○○一年逃
    逸後，因身體狀況不佳，由在台工作的哥哥接濟，直到哥哥在台工作期滿後離境
    ，半年前才至劉張悌君雇主家工作，我於九十一年九月份起在該址（台北市○○
    區○○路一○八巷二號一樓）擔任監護工工作，每天由晚上二十時起至翌日早上
    八時擔任該養護所相關清潔打掃的工作，由劉張悌老闆僱用我，每月薪資約二萬
    元，是由朋友介紹（不知名）帶我到劉張悌君的公司擔任監護工。」；另原告亦
    於警訊中坦承「該外勞係九十一年十月初為我所僱用，每月薪資二萬元整，僱用
    半年，該外勞係一位客人介紹（該客人不知名）。」上開違法情節既經警方當場
    查獲，又經Ｂ君及原告於偵訊（調查）筆錄中坦承，並於偵訊（調查）筆錄末行
    簽名、捺指印，自不容原告空言否認該筆錄內容之真實性，從而，該筆錄自得為
    不利原告之證據。至於原告雖另主張：Ｂ君於九十一年十月為原告之看護所住客
    聘為一對一專職看護，至九十二年元月上旬，該住客往生，Ｂ君稱居留期未滿，
    等待轉換雇主期間要求暫居原告處所云云，惟原告及Ｂ君在警訊中並未提到上情
    ，顯係事後圖卸之詞，甚至原告自訴願提出上開主張至提起本件行政訴訟，均未
    能舉出確切證據以實其說，顯不可採。
四、按就業服務法第五十七條第一款明文禁止非法聘僱未經許可、許可失效或他人所
    申請聘僱之外國人從事工作，旨在保障國民工作權、維持社會秩序而避免妨礙本
    國人之就業機會、勞動條件、國民經濟發展及社會安定。故針對聘僱外國人從事
    工作，立法採申請許可制，此揆諸同法第四十二條之規定亦明。是原告如需聘僱
    外國人從事工作，即應依法申請許可，原告未申請許可，聘僱外國人從事工作，
    自應受罰。
五、綜上所述，原告之主張均難採信。是原告違規之事證明確，被告依首揭規定處以
    原告罰鍰新台幣十五萬元，於法並無不合，訴願決定遞予維持，均無違誤，原告
    猶執前詞，訴請撤銷，為無理由，應予駁回。
據上論結，本件原告之訴為無理由，爰依行政訴訟法第二百三十六條、第九十八條第
三項前段判決如主文。
中　　　華　　　民　　　國　　九十三　　年　　　五　　　月　　三十一　　日
                                臺 北 高 等 行 政 法 院  第 五 庭
                                                     法  官　劉介中
右為正本係照原本作成。
本件以訴訟事件所涉及之法律見解具有原則性者為限，始得於本判決送達後二十日內
向本院提出上訴狀並表明上訴理由，如已於本判決宣示後送達前提起上訴者，應於判
決送達後二十日內補具上訴理由（均按他造人數附繕本），且經最高行政法院許可後
方得上訴。
中　　　華　　　民　　　國　　九十三　　年　　　五　　　月　　三十一　　日
                                                     書記官  黃明和
